【裁判字號】    97,上訴,3841
【裁判日期】    971126
【裁判案由】    毒品危害防制條例
【裁判全文】
臺灣高等法院刑事判決                97年度上訴字第3841號
上  訴  人  臺灣桃園地方法院檢察署檢察官
上  訴  人
即  被  告  乙○○
                    （現羈押於臺灣臺北看守所）
選任辯護人  呂福元律師
上列上訴人因毒品危害防制條例案件，不服臺灣桃園地方法院96
年度訴字第1818號，中華民國97年7 月15日第一審判決（起訴案
號：臺灣桃園地方法院檢察署95年度偵字第20043 號），提起上
訴，本院判決如下：
    主  文
原判決關於其附表編號八至十所示幫助施用第一級毒品部分、附
表編號十一所示幫助持有第二級毒品部分暨定執行刑部分均撤銷
。
乙○○所犯如附表編號八至十一所示之罪，各處如附表編號八至
十一所示之刑，減為如各該編號所示之刑。應執行有期徒刑玖月
，如易科罰金以銀元參佰元即新臺幣玖佰元折算壹日。
其餘上訴駁回。
    事  實
一、乙○○前於民國94年間因施用第二級毒品案件，經臺灣桃園
    地方法院判處有期徒刑4 月確定，甫於94年10月31日易科罰
    金執行完畢。詎猶不知悔改，明知海洛因、安非他命類分屬
    毒品危害防制條例第2條第2項第1款、第2款所定之第一、二
    級毒品，不得販賣、施用及非法持有，竟基於販賣第一級毒
    品及幫助施用第一級毒品、共同非法持有第二級毒品之犯意
    ，在其位在桃園縣中壢市○○路614 號住處等地，而為下列
    犯行：
  (一)其基於販賣第一級毒品犯意，於95年8月31日上午8時28分許
    ，由丙○○持向商家借用之門號（03）0000000 號室內電話
    ，與乙○○之門號0000000000號行動電話聯繫，表示欲購買
    新臺幣（下同）1, 000元之海洛因，經應允後渠等旋於同日
    上午8 時36分許相約在乙○○上址住處，由丙○○借用商家
    之門號（03）0000000 號室內電話與乙○○確定，再由乙○○交付1,000 元之海洛因予丙○○及收取販毒價款。又於同
    年9月2日上午9時7分許，丙○○另持以友人符偉修所有之門
    號0000000000號行動電話，撥打給乙○○前開門號，告以欲
    購買2,000 元海洛因之意，經應允後丙○○旋於同日上午某
    時，偕同友人符偉修至乙○○上址住處，購得2,000 元之海
    洛因，並交付購毒款項與乙○○。再於同年9月19日上午7時
    51分許，持以自友人許良有處取得之門號0000000000號行動
    電話，與乙○○前開門號聯繫，表示欲購買1,000 元之海洛
    因，經應允後渠等亦於同日上午某時，相約在其上址住處，
    由乙○○交付1,000元之海洛因予丙○○及收取販毒價款（
    計販賣第一級毒品3次，即如附表編號至所示）。
  (二)其基於販賣第一級毒品犯意，於95年9月18日上午8時46分許
    ，由黃馨香持以門號0000000000號行動電話，撥打給乙○○
    前開門號，表示欲購買1,000 元之海洛因，經應允後渠等旋
    於同日上午某時相約在其上址住處，由乙○○交付1,000 元
    之海洛因予黃馨香及收取販毒價款（計販賣第一級毒品1 次
    ，即如附表編號所示）。
  (三)其基於幫助施用第一級毒品之犯意，於95年8、9月間某3 日
    ，先與謝承霖（原名謝乾）達成合資購買海洛因之約定，
    由渠等各出資1,000元，合計為2,000元，再一同駕車前往桃
    園縣中壢市「遊騎兵電動遊戲場」，由乙○○向真實姓名年
    籍不詳之成年人購入所需毒品，並交與謝承霖應得之1,000
    元海洛因，嗣謝承霖旋基於施用第一級毒品犯意，在不詳時
    地施用海洛因，乙○○則藉此方式幫助謝承霖施用第一級毒
    品3次（計幫助施用第一級毒品3次，即如附表編號至所
    示）。
  (四)其與甲○○共同基於非法持有第二級毒品之犯意聯絡，於95
    年5 月19日晚間某時，先與甲○○聯繫合資購買安非他命類
    毒品事宜，約定由其出資1,300元，甲○○出資700元，合計
    為2,000 元，並在上址住處，由乙○○向在客廳處賭博之真
    實姓名年籍不詳綽號「龍哥」之成年男子購入，而共同非法
    持有之，隨即分配應得之安非他命類毒品與甲○○；嗣甲○○取得前開安非他命類毒品後未即施用，旋於翌日（20日）
    凌晨1 時許，在桃園縣中壢市○○路與長江路口，為警查獲
    ，並扣得與乙○○合資購毒所分得之安非他命類毒品1 包（
    含包裝袋重0.25公克）（計共同非法持有第二級毒品1 次，
    即如附表編號所示）。
  (五)嗣謝承霖駕駛車牌號碼9G-3998 號自小客車搭載乙○○、甲○○、莊英豪，於95年9月19日下午5時20分許，途經桃園縣
    楊梅鎮○○路151 號前，為警查獲，並扣得乙○○所持有之
    海洛因6包（驗餘淨重1.67公克）、N,N-二甲基安非他命2包
    （驗餘淨重0.1218 公克）、 其所有供聯繫販賣毒品之門號
    0000000000號行動電話1 具（含搭配申請人為許靜文，現已
    歸乙○○所有使用之SIM卡1枚）及與本案無關之門號000000
    000號行動電話1具、削尖吸管1 支、注射針筒1 支。
二、案經桃園縣政府警察局龍潭分局報請臺灣桃園地方法院檢察
    署檢察官偵查起訴。
    理  由
一、上訴範圍：
  (一)原審判決被告乙○○犯販賣第一級毒品、轉讓第一級及第二
    級毒品、幫助施用第一級毒品、幫助持有第二級毒品等罪，
    各處如附表所示之宣告刑。
  (二)上訴人即檢察官上訴部分：檢察官僅就原審判決如附表編號
    至部分聲明不服，認被告就附表編號至部分，係犯
    毒品危害條例第4條第1項之販賣第一級毒品罪名；就附表編
    號部分，係犯毒品危害防制條例第4條第2項之販賣第二級
    毒品罪名。
  (三)上訴人即被告上訴部分：被告就原審判決如附表編號至
    犯行部分，聲明不服，至如附表編號至犯行部分撤回上
    訴。
  (四)本院僅就原審判決如附表編號至部分（即起訴書犯罪事
    實一、(二)至(五)）及編號至部分（即起訴書犯罪事實一、
    (一)、(六)）審理。至被告如原審判決附表編號至犯行部分
    ，未經檢察官上訴，並經被告上訴後嗣撤回上訴，業已確定
    。
二、證據能力部分：
  (一)按被告以外之人於審判外之言詞或書面陳述，除法律有規定
    者外，不得作為證據，刑事訴訟法第159條第1項定有明文。
    又被告以外之人於審判外之陳述，雖不符刑事訴訟法第159
    條之1至第159條之4 之規定，然經當事人於審判程序同意作
    為證據，法院審酌該言詞陳述作成之情況，認為適當者，亦
    得為證據；當事人、代理人或辯護人於法院調查證據時，知
    有刑事訴訟法第159條第1項不得作為證據之情形，而未於言
    詞辯論終結前聲明異議者，視為有前項之同意，刑事訴訟法
    第159條之5定有明文。查本件證人丙○○、符偉修、黃馨香
    、謝承霖、甲○○於警詢中之陳述，業經被告之辯護人以屬
    於審判外之陳述而不予同意作為證據（見本院97年11月5 日
    審判程序筆錄），檢察官並未釋明上開證據有傳聞證據之例
    外，且本院審酌上開證人於警詢中之陳述，並未有何較可信
    之特別情況，得以排除上開證人當時有不實陳述之風險，而
    可取代當事人於公判庭上行使反對詰問之核實擔保，是本件
    證人丙○○、符偉修、黃馨香、謝承霖、甲○○等之上開警
    詢中之陳述，為被告以外之人於審判外之言詞陳述，依刑事
    訴訟法第159條第1項之規定，自不得作為證據。
  (二)次按刑事訴訟法第159之1第2 項規定：「被告以外之人於偵
    查中向檢察官所為之陳述，除顯有不可信之情況者外，得為
    證據」，證人丙○○、符偉修、黃馨香、謝承霖及甲○○於
    檢察官偵訊時，均經渠等具結在案，有渠等所書立之結文各
    1 紙在卷可佐，且檢察官乃通曉刑事訴訟法相關規定之專業
    法律人士，並代表國家實施追訴犯罪之權責，衡諸常情，應
    無對渠等偵訊時，施以任何強暴、脅迫、利誘、詐欺、疲勞
    訊問、違法羈押或其他不正方法之可能，而被告或辯護人復
    未能舉出渠等於上開時間接受檢察官偵訊時，有受何強暴、
    脅迫、利誘、詐欺、疲勞訊問、違法羈押或其他不正方法之
    訊問，自無顯不可信之情況，則揆諸上開條文之規定，渠等
    於檢察官偵訊時所為之陳述，自均有證據能力。被告及辯護
    人於原審審理時聲請傳喚證人丙○○、符偉修，惟經原審傳
    拘無著；而被告及辯護人於本院準備程序及審理時並未聲請
    傳喚證人符偉修詰問，另雖曾一度聲請傳喚證人丙○○，惟
    經本院傳喚無著，於本院97年10月15日審理時已陳明捨棄傳
    喚該證人，而證人黃馨香、謝承霖、甲○○業經原審審理時
    傳喚到庭，由當事人行交互詰問，已補足調查，是渠等於檢
    察官訊問時所為之證述，自具有證據能力。
  (三)次按鑑定之經過及其結果，應命鑑定人以言詞或書面報告；
    法院或檢察官得囑託醫院、學校或其他相當之機關、團體為
    鑑定，或審查他人之鑑定，準用前開規定，刑事訴訟法第20
    6條第1項、第208條第1項前段定有明文。經查，法務部調查
    局95年10月22日調科壹字第09523026920 號鑑定書、憲兵司
    令部刑事鑑識中心96年8 月28日安鑑字第0960001360號鑑定
    書（見95年度偵20043字第號偵查卷(一)第107頁，本院96年度
    審訴字第755 號刑事卷第36頁），屬檢察官指揮司法警察囑
    託之鑑定機關，並為該機關執行毒品鑑定公務所出具書面鑑
    定報告，依刑事訴訟法第159條之立法理由及同法第206條規
    定，自得為證據；且被告及辯護人於本院審理時，就此部分
    之證據能力均不爭執，迄至本件辯論終結時，亦未聲明異議
    ，復核該鑑定書與公訴人主張之犯罪事實有關聯性，是可認
    前開鑑定書有證據能力。
  (四)再按有事實足認被告或犯罪嫌疑人有最輕本刑為3 年以上有
    期徒刑之罪嫌，並危害國家安全或社會秩序情節重大，而有
    相當理由可信其通訊內容與本案有關，且不能或難以其他方
    法蒐集或調查證據者，得發通訊監察書，修正前通訊保障及
    監察法第5條第1項第1 款定有明文。經查，本案對被告使用
    之門號0000000000號行動電話實施之通訊監察，乃以被告涉
    犯毒品危害防制條例第4條第1項、第2 項罪嫌，為最輕本刑
    為3 年以上有期徒刑，並危害國家安全或社會秩序情節重大
    ，而不能或難以其他方法蒐集或調查證據，爰經臺灣桃園地
    方法院檢察署以95年度聲監續字第813號、第945號通訊監察
    書，准予實施通訊監察，期間自95年7月26日起至同年9月22
    日止，此有前開通訊監察卷宗可稽，所得監聽譯文內容合於
    通訊保障及監察法所定要件而取得之證據，亦為被告及其辯
    護人所不爭執，且與本案事實具有自然關聯性，復查無事證
    足認有違背法定程序或經偽造、變造所取得之情事，自應認
    有證據能力。
  (五)另扣案被告所持之海洛因6包（驗餘淨重1.67公克）、N,N-
    二甲基安非他命2 包（驗餘淨重0.1218公克）、門號000000
    0000號行動電話1具（含搭配之SIM卡1枚）及電信通聯查詢
    資料，均與本案事實具有自然關聯性，分屬物證、書證性質
    ，亦無事證足認有違背法定程序或經偽造、變造所取得之情
    事，皆有證據能力。
三、訊據被告乙○○固坦承於上述時地交付海洛因、安非他命類
    毒品與證人丙○○、黃馨香、謝承霖、甲○○之事實，惟矢
    口否認有何販賣第一、二級毒品予證人丙○○、黃馨香、謝
    承霖、甲○○之犯行，辯稱：伊係與渠等證人合資購買毒品
    ，並無營利之意云云。然查：
  (一)按證據由法院自由判斷，故證人之證言縱令先後未盡相符，
    但法院本於審理所得之心證，就其證言一部分認為確實可信
    予以採取，原非法所不許，最高法院46年臺上字第1155號著
    有判例可資參照。復按被告、共犯或其他共同被告之自白，
    及證人之證詞，均屬供述證據之一種，而供述證據具有其特
    殊性，與物證或文書證據具有客觀性及不變性並不相同；蓋
    人類對於事物之注意及觀察，有其能力上之限制，未必如攝
    影機或照相機般，對所發生或經歷的事實能機械式無誤地捕
    捉，亦未必能洞悉事實發生過程之每一細節及全貌；且常人
    對於過往事物之記憶，隨時日之間隔而漸趨模糊或失真，自
    難期其如錄影重播般地將過往事物之原貌完全呈現；此外，
    因個人教育程度、生活經驗、語言習慣之不同，其表達意思
    之能力與方式，亦易產生差異；故供述證據每因個人觀察角
    度、記憶能力、表達能力、誠實意願、嚴謹程度及利害關係
    之不同，而有對相同事物異其供述之情形發生，而其歧異之
    原因，未必絕對係出於虛偽所致；另證人之證詞，前後雖稍
    有參差或矛盾，事實審非不可本於經驗法則，斟酌其他情形
    ，作合理之比較，定其取捨；即供述證據，關於基本事實之
    陳述，果與真實性無礙而認為真實者，仍非不得予以採信，
    非謂一有不符或矛盾，即認其全部為不足取，最高法院92年
    度臺上字第4387號、91年度臺上字第5742號判決意旨可資參
    照。
  (二)經查，證人丙○○於檢察官偵查中具結證稱：伊有使用朋友
    申請交由伊使用之0000000000號行動電話與綽號「條欽」之
    被告乙○○聯絡購買第一級毒品海洛因，然後到被告位於桃
    園縣中壢市○○路家的後門交易海洛因，伊有時也會跟朋友
    符偉修一起集資，由伊出面來向被告購買，伊只向被告拿海
    洛因，遂直接表示1張、2張，就是1,000元、2,000元意思，
    其中（03）0000000號、（03）0000000號室內電話可能為伊
    向商家借用，並有於95年9月2日、19日分別使用符偉修及伊
    的電話，向被告拿2張、1張，該部分對話於警詢時有播放錄
    音帶，確為伊聲音，故可確認有交易毒品，另伊亦曾帶符偉
    修去，但符偉修未下車，係由伊下車與被告交易等語（見偵
    查卷(二)第164頁至第165頁）。再者，證人符偉修檢察官偵查
    中具結證稱：伊使用0000000000號行動電話曾與被告聯絡過
    ，但被告表示未見過之人不會放東西給他，遂集資由同事丙○○向被告購買海洛因，伊並有陪同到場，約自去年（95年
    ）7、8月間，而於同年10月間起已無法聯絡上被告，95年9
    月2 日丙○○有使用伊所有之上開行動電話與被告通話，因
    為伊與丙○○集資共同向被告購買海洛因，丙○○於電話中
    所稱1張、2張係指1,000元、2,000元之意等語（詳同上偵查
    卷(二)第161至163頁）。互核證人丙○○、符偉修間證述內容
    ，均堅指被告有販賣海洛因行為，且就毒品金額、聯繫方式
    、如何取得等交易細節，相互陳述一致，所為不利被告之指
    證並無何矛盾或瑕疵情形，互核與被告坦承有於上述時地交
    付各該海洛因與證人丙○○之事實無訛，並有各該門號查詢
    資料附卷足憑，足見證人丙○○、符偉修前開證詞，應與事
    實相符，堪以採信。另者，參諸本案監聽譯文內容，於95年
    8月31日上午8時28分許、36分許，同年9月2日上午9時7分許
    ，及同年9月19日上午7時51分許，分由證人丙○○持以向商
    家借用之門號（03）0000000號、（03）0000000號室內電話
    ，證人符偉修所有之門號0000000000號行動電話，及證人丙○○另自友人許良有處取得之門號0000000000號行動電話，
    與被告所持門號0000000000號行動電話聯繫，並有確認95年
    8月31日購買數量為1張（即1,000元之海洛因）、同年9月2
    日數量為2張（即2,000元海洛因）、同年9月19日數量則為1
    張（即1,0 00元海洛因），被告是否在家，交易地點為「後
    門」、「後面」之意（見同上偵查卷(二)第137頁至第138頁）
    ，與證人丙○○、符偉修所述購買海洛因情形相符，自堪認
    被告確有於各該時地販賣海洛因與證人丙○○無誤。至於，
    被告雖以前詞為辯，認係代證人丙○○要求向他人調取毒品
    ，故先收取款項云云，然證人丙○○、符偉修前開證述俱無
    提及合資購買、調取毒品，抑或交付金錢與被告後，另需耗
    時等候被告取得海洛因，且稽之監聽譯文亦無商議合資購買
    之通話內容，反係證人丙○○直接即表明要拿取的數量等情
    ，與被告所述情形已大相逕庭，被告所辯此節洵屬無據，不
    足採信。是以，被告確有於如附表編號至所示時地，販
    賣海洛因證人丙○○並收取販毒價款等情，堪以認定。
  (三)又證人黃馨香於96年7 月10日檢察官偵查中具結證稱：伊曾
    於95年9月18日上午8時46分許與被告通話，並前往被告住家
    交易毒品，因伊僅施用海洛因且為被告所知，遂無使用代稱
    ，其中所述1張、2張即表示1,000元、2,000元意思，當次係
    向被告購買1,000元毒品海洛因等語（詳同上偵查卷(二)第117
    頁至第118頁）；另於原審法院97年6月17日審判經交互詰問
    之時，對當時過程雖多陳稱不記憶等語，然經原審審判長詢
    問時則結稱：伊於偵查中作證時，對95年9 月18日監聽譯文
    所述上午8時34分許該通電話不是伊所撥打，係於同日上午8
    時46分許該通電話方為伊與被告間對話，並可從對話內容看
    出，因伊電話不會借予他人攜出，故應為渠等對話，於偵查
    中所述實在等語（見原審卷第266頁至第267頁）。綜合證人
    黃馨香證述內容，其於偵查中堅指被告確於95年9 月18日販
    賣1,000元之海洛因與伊，且於原審法院審判時經提示該次
    通話內容，可確認為伊與被告間對話，互核證人黃馨香所持
    門號0000000000號行動電話於同日上午8 時46分許撥打給被
    告前開門號，表示開門進入之意（見同上偵查卷(二)第107 頁
    ），與證人黃馨香前述入內交易毒品之情相符，且被告亦直
    承證人黃馨香於95年9月18日向其拿取1,000元海洛因之事實
    （見原審卷第270 頁），堪認證人黃馨香所述被告販賣海洛
    因乙節，應屬可信。雖然，被告仍執前詞辯謂係與證人黃馨
    香合資向「龍哥」購買海洛因云云；然證人黃馨香前於偵查
    中直指係在被告住家完成海洛因買賣行為，始終未提及係一
    同合資向「龍哥」購買毒品，且參證人黃馨香於95年9 月18
    日上午9 時46分許之通話內容，僅簡單表達到達被告住家之
    意，即得讓被告明瞭意欲為何，一般情形於抵達被告住處後
    ，旋即毒品交易完成，有時僅稍坐休息，非若須與被告事前
    相約合資購買毒品細節，待被告確認已取得所需海洛因後，
    方通知證人黃馨香到府拿取毒品，自核與被告所述合資購毒
    情節相互違悖，要無以此認被告所述合資購毒情事為真，其
    辯稱此節，當屬無據，委不足取。基上，被告確有於如附表
    編號所示時地，販賣第一級毒品與證人黃馨香乙節，亦堪
    認定。
  (五)另者，被告坦承於95年8、9 月間，與證人謝承霖合資2,000
    元，1人各出資1,000元，並一同駕車至桃園縣中壢市「遊騎
    兵電動遊戲場」，由被告下車向不詳之成年人購買海洛因，
    並交與證人謝承霖1,000元之海洛因等情（見原審卷第177頁
    ）；核與證人謝承霖於原審審判時結稱：伊曾於95年9 月初
    起駕車載被告至桃園縣中壢市電動遊戲場拿取海洛因，計有
    3 次，每次並先給被告1,000 元，由被告至店內拿取毒品，
    嗣被告返回車上後並交付1包淨重約0.1公克之海洛因與伊，
    但不知被告出資多少，亦不知毒品來源為何人等語（原審卷
    第164頁至第177頁），所述合資購買毒品之情節大致相符，
    足以認定。復且，證人謝承霖於95年9 月19日與被告同為警
    查獲後，亦坦承有自95年6月23日起至同年9月19日止，施用
    海洛因數次之行為，所涉於95年9月19日下午6時20分許，為
    警採尿回溯26小時內某時，施用海洛因之犯行，業經原審法
    院以95年度訴字第2375號判決確定，此有上開判決1 份在卷
    可參（見原審卷第155頁至第156頁）。雖然證人謝承霖供述
    該段期間施用第一級毒品犯行，因別無其他積極證據足資佐
    認，爰不另為無罪諭知，然其既有於該段期間數次施用第一
    級毒品情事，所述於95年8、9月間與被告合資購買海洛因，
    以供其施用亦無違常，應認渠等確有合資購買海洛因情事，
    被告藉此方式幫助證人謝承霖施用第一級毒品，應認屬實。
    基上，被告確有於如附表編號至所示時地，3 次幫助證
    人謝承霖施用第一級毒品等情，亦足認定。
  (六)被告於原審審判時亦坦承於95年5、6月間某日晚間9 時許，
    與證人甲○○合資2,000元，由被告出資1,300元、證人甲○○出資700 元，在被告上址住處，由其向「龍哥」購買第二
    級之安非他命類毒品，並當場分給證人甲○○700 元之安非
    他命類毒品等情（見原審第106頁至第108頁）；核與證人甲○○於原審審判時結證稱：伊於95年5 月18日（應係同年月
    19日之誤，詳後述）晚間與被告合資購買安非他命類毒品，
    並前往被告住處，由伊出資700元、被告出資1,300元，嗣被
    告收了錢後即至客廳，向在場賭博之「龍哥」購買2,000 元
    之安非他命類毒品，伊有看見，後被告便將700 元之份量給
    伊，但還沒施用旋即為警查獲等語（見原審卷第108 頁至第
    118 頁），及證人甲○○於本院審理時具結證稱：伊於95年
    5 月19日晚上在夜市擺攤後，就去被告住處，大約於同日晚
    上10 時許抵達，當時藥頭在被告家中賭博，伊出資700元與
    被告合買安非他命，伊分得安非他命後就回家，還來不及施
    用，旋於翌日（20日）凌晨1 時許，在回家途中被警查獲，
    並被扣得該包安非他命（見本院97年11月5 日審判筆錄）等
    語大致相符，應屬可信。再者，證人甲○○前於95年5 月20
    日凌晨1 時許，在桃園縣中壢市○○路與長江路口，為警查
    獲，並扣得安非他命類毒品1 包（含包裝袋重0.25公克），
    甲○○被查獲時即供稱該包安非他命類毒品是以700 元代價
    取得，最近一次施用毒品安非他命係95年5 月18日等語，嗣
    所涉施用第二級毒品案件，經原審法院以95年度壢簡字第14
    95號判決確定，此有上開判決1份附卷足憑（見原審卷第130
    頁至第133 頁），復經本院調取該案卷宗核閱無訛，並有甲○○該次警詢、偵查筆錄附卷可參，堪以認定；由此可見，
    證人甲○○於95年5 月20日為警查獲後，迭於該案警詢時、
    偵查中陳明係以700 元取得扣案之安非他命類毒品，雖其另
    有辯稱係向真實姓名年籍不詳綽號「阿豪」或「阿宏」之成
    年男子取得云云，但證人甲○○於原審法院作證時，經公訴
    人請求與被告隔離，並就有關合資購毒部分詢問被告，經隔
    離詢問後，渠等所述情形大致符合（原審卷第105頁至第108
    頁），倘此情為被告與證人甲○○間臨訟虛構，焉得經隔離
    詢問後仍為無訛之陳述，且證人甲○○前於本案偵查中亦陳
    稱時間為95年5 月20日，與其另案遭警查獲日期相符，雖證
    人甲○○嗣於原審審判時改稱為95年5 月18日遭警查獲之日
    與被告合資購買安非他命類毒品，並非同年月20日，然參酌
    該案證人甲○○實際於95年5月20日凌晨1時許為警查獲，可
    見證人甲○○就日期之記憶容有誤認，尚難執此細節性違誤
    即認其所言不實。準此，被告既出資1,300 元與證人甲○○
    所出資700元合資2,000元，由被告出面購買第二級毒品安非
    他命類，並將所得之700 元安非他命類毒品交與證人甲○○
    ，而證人甲○○未及施用即被警查獲，自可認被告係藉此與
    證人甲○○共同非法持有第二級毒品，殆無疑義。是以，被
    告確有於如附表編號所示時地，與證人甲○○共同持有第
    二級毒品等情，足以認定。
  (七)復按販賣海洛因係違法行為，非可公然為之，且有其獨特之
    販售通路及管道，復無公定價格，容易增減分裝之份量，而
    每次買賣之價量，可能隨時依雙方關係深淺、資力、需求量
    及對行情之認知、來源是否充裕、查緝鬆嚴、購買者被查獲
    時供述購買對象之可能風險評估等，而異其標準，非可一概
    而論。準此，本案被告於偵審時否認犯行，本院自無從查得
    其販入海洛因之真正價格，及其不法販賣與證人丙○○、黃
    馨香等人可獲得具體利潤之金額為何，然而，近年來政府為
    杜絕毒品之氾濫，對於查緝施用及販賣毒品之工作，無不嚴
    加執行，販賣毒品罪又係重罪，設若無利可圖或有特別情形
    ，衡情一般持有毒品之人當無輕易將所持海洛因轉售他人而
    甘冒於再次向他人購買時，而有被查獲移送法辦並受長期自
    由刑或生命刑剝奪危險之理；且不論係以何包裝之海洛因，
    均可任意分裝或增減其份量，而每次買賣之價量，亦隨前開
    因素而為機動地調整，因之販賣之利得，除經坦承犯行，或
    帳冊價量均臻明確外，委難察得實情，職是之故，縱未確切
    查得販賣賺取之實際差價，但除別有事證，足認係按同一價
    格轉讓，確未牟利外，尚難執此即認非法販賣之事證有所不
    足，致知過坦承者難辭重典，飾詞否認者反得逞僥倖，而失
    情理之平。是以，被告與證人丙○○、黃馨香確非合資購買
    毒品或代為調貨等情，已如前述，況被告與證人丙○○、黃
    馨並無有何特殊情誼或至親關係，致令被告費心自甘承受重
    典，涉險販賣第一級毒品，當有牟利之圖，殆無疑義。是以
    ，被告就如附表編號至所示販賣海洛因與證人丙○○、
    黃馨香，而有營利之意圖，均足認定。
  (八)此外，被告為警查獲時併扣得白色粉末6 包（驗餘合計淨重
    1.67公克）、顆粒2 包（驗餘淨重0.1218公克），各送法務
    部調查局、憲兵司令部刑事鑑識中心鑑定結果，確分別檢驗
    出有毒品海洛因、N,N-二甲基安非他命之成分無訛，此有法
    務部調查局95年10月22日調科壹字第09523026920 號鑑定書
    、憲兵司令部刑事鑑識中心96年8月28日安鑑字第096000136
    0 號鑑定書各1紙附卷足認（見偵查卷(一)第107頁，原審法院
    96年度審訴字第755 號刑事卷第36頁）。固第二級之安非他
    命類毒品，計有安非他命（Amphetamine）、4-溴-2,5-二甲
    氧基安非他命（Brolamfetamine、4-Bromo-2,5-dimethoxya
    mphetamine、DOB）、右旋安非他命（Dexamphetamine）、
    2,5-二甲氧基安非他命（2,5-Dimethoxyamphetamin e、DMA
    ）、2,5-二甲氧基-4-乙基安非他命（2,5-Dimethoxy-4-eth
    yla-mphe-tamine、DOET）、4-甲基-2,5-二甲氧基安非他命
    （4-Methyl-2,5-dimethoxy-amphe-tamine、DOM、STP）、
    左旋安非他命（Levamphetamine）、3,4-亞甲基雙氧安非他
    命（3,4-Methylenedioxyamphetamine、M-DA）、3,4 -亞甲
    基雙氧甲基安非他命（3,4-Methylenedioxymethamphetami-
    ne、MDMA）、甲基安非他命（Methamphetamine、(+)-(S)-N
    ,alphadimethylphenethylamine）、消旋甲基安非他命（
    Methamphetamineracemate、N,alpha-dime-thylphenethyla
    mine）、5-甲氧基-3,4-亞甲基雙氧安非他命（5-Methoxy-3
    ,4-meth-ylened-ioxyamphetamine、MMDA）、N-乙基安非他
    命（N-Ethylamphetamine、Etilamfetamine）、3, 4-亞甲
    基雙氧-N-乙基安非他命（N-ethyl-MDA、3,4-Met-hylen-ed
    ioxy-N-ethylamphetamine、MDE、MDEA）、N-羥基-3,4-亞
    甲基雙氧安非他命（N-Hydroxy-3,4-methyl-enedio-xyamph
    etamine、N-hydroxy-MDA）、N,N-二甲基安非他命（N,N-
    Dimethylamphetamine）、4-甲氧基安非他命（4-Methoxyam
    phetamine、PMA）、3,4,5-三甲氧基安非他命（3,4,5-
    Trimethoxy-amphetamine、T-MA）、左旋甲基安非他命（Le
    vomethamphetamine）等種類，而證人甲○○於95年5月20日
    為警查獲該次之毒品亦未據鑑定成分為何，復經臺灣桃園地
    方法院檢察署檢察官於96年1 月31日以桃檢惟乙96執緝字第
    247 號處分命令予以沒收銷燬，此據調閱該案卷宗核閱無訛
    ，尚難認被告與證人甲○○合資購買而共同持有者究為何種
    安非他命類毒品，惟被告與證人甲○○均曾有持有安非他命
    類毒品行為，應得明瞭所持為第二級之安非他命類毒品，綜
    合以觀，應可認被告所交付之毒品，確為第二級之安非他命
    類毒品無誤。復且，本案另有被告所有供聯繫販賣毒品使用
    之門號0000000000號行動電話1 具扣案可稽（含搭配申請人
    為許靜文，現已歸被告所有使用之SIM卡1枚），足徵被告確
    有前述犯行無訛。綜上所述，被告確有如附表所示之販賣第
    一級毒品與證人丙○○、黃馨香，幫助證人謝承霖施用第一
    級毒品，及與證人甲○○共同非法持有第二級毒品等事實，
    業經本院認定如前，均足信實。是本件事證明確，被告犯行
    ，堪以認定。
四、論罪科刑部分：
  (一)刑法於94年2月2日修正公布，並自被告於附表編號行為後
    之95年7月1日起施行，另刑法施行法亦於95年5 月14日增訂
    第1條之1，並自95年7月1日起施行。按行為後法律有變更者
    ，適用行為時之法律，但行為後之法律有利於行為人者，適
    用最有利於行為人之法律，現行刑法第2條第1項訂有明文。
    此條規定乃與刑法第1 條罪刑法定主義契合，而貫徹法律禁
    止溯及既往原則，係規範行為後法律變更所生新舊法律比較
    適用之準據法，是刑法第2條本身雖經修正，但刑法第2條既
    屬適用法律之準據法，本身尚無比較新舊法之問題，是於新
    法施行後，應一律適用裁判時現行刑法第2條第1項之規定，
    為「從舊從輕」之比較，以決定應適用之刑罰法律。又以本
    次刑法修正之比較新舊法，應就罪刑有關之共犯、未遂犯、
    想像競合犯、牽連犯、連續犯、結合犯，以及累犯加重、自
    首減輕暨其他法定加減原因（如身分加減）與加減例等一切
    情形，綜其全部罪刑之結果而為比較，至於緩刑之宣告，則
    應適用新法第74條之規定，而從刑附屬於主刑，除法律有特
    別規定者外，依主刑所適用之法律（最高法院95年5 月23日
    95年度第8 次刑事庭會議決議參照）。且前揭適用係指刑法
    於上開修正施行後之法律比較適用，而刑法第2 條係規範行
    為後「法律變更」所生新舊法比較適用之準據法，故如新舊
    法處罰之輕重相同，即無比較適用之問題，非此條所指之法
    律有變更，應依一般法律適用原則，適用裁判時法，例如修
    正後刑法第55條就想像競合犯部分增加但書關於科刑之限制
    ，為法理之明文化，而修正後刑法第59條則為法院就酌減審
    認標準見解之明文化，均非法律變更，其餘為純文字修正者
    ，更應同此（最高法院95年11月7 日95年度第21次刑事庭會
    議決議參照）。
    經查：
  (1)刑法第33條第5款業經修正，罰金最低額已提高為1,000元以
    上，並以百元為單位，經新舊法比較，以舊法較有利於被告
    。
  (2)刑法第28條原規定：「二人以上共同『實施』犯罪之行為者
    ，皆為共同正犯」，嗣新法修正為：「二人以上共同『實行
    』犯罪之行為者，皆為共同正犯」，將舊法之「實施」修正
    為「實行」。其中「實施」一語，涵蓋陰謀、預備、著手及
    實行之概念在內，其範圍較廣；「實行」則著重於直接從事
    構成犯罪事實之行為，其範圍較狹；亦即新修正之刑法第28
    條雖將「實施」修正為「實行」，排除完全未參與犯罪相關
    行為之「實行」的「陰謀共同正犯」與「預備共同正犯」，
    但仍無礙於「共謀共同正犯」之存在。修正後刑法共同正犯
    之範圍已有限縮，共同正犯範圍既因此而有變動，自屬犯罪
    後法律有變更，而非僅屬純文字修正，自有新舊法比較適用
    之問題。本件被告係實行共同正犯，其與共犯等人間，因非
    屬陰謀、預備共同正犯，故經比較新舊法刑法第28條適用之
    結果，修正後刑法第28條並非較有利於被告，依「從舊、從
    輕」原則，應適用行為時刑法第28條規定。
  (3)刑法第47條、49條之規定亦經修正。修正前刑法關於累犯之
    規定，其5 年以內再犯之罪為有期徒刑以上之罪（不分故意
    犯或過失犯），均應論以累犯，惟如前案係依軍法審判者，
    則不應論以累犯；修正後刑法關於累犯之規定，其5 年以內
    再犯之罪以故意犯為限，始應論以累犯，惟如前案係依軍法
    審判者，亦應論以累犯。本件被告有如事實欄所述之前科及
    刑之執行情形，其於有期徒刑執行完畢，5 年以內故意再犯
    本件有期徒刑以上之罪，不論依新舊法規定，均應論以累犯
    ，並無有利或不利之情形。
  (4)刑法第51條第5 款定執行刑之規定，修正前規定：「宣告多
    數有期徒刑者，於各刑中之最長期以上，各刑合併之刑期以
    下，定其刑期。但不得逾二十年。」，修正後規定：「宣告
    多數有期徒刑者，於各刑中之最長期以上，各刑合併之刑期
    以下，定其刑期。但不得逾三十年。」，經比較後，修正後
    之規定並非較有利於被告，是此部分應適用行為時即修正前
    刑法第51條第5款之規定，定被告應執行之刑。
  (5)綜合上開法律修正前、後之比較，關於如附表編號犯行之
    罪刑部分適用舊法對被告較為有利，自應整體適用修正前之
    刑法相關規定。
  (二)按以營利之意圖交付毒品，而收取對價之行為，觸犯販賣毒
    品罪；苟非基於營利之意圖，而以原價或低於原價有償轉讓
    毒品與他人，僅得以轉讓毒品罪論處；若無營利之意圖，僅
    基於幫助施用毒品者取得供施用毒品之目的，而出面代購，
    或共同合資購買並分攤價金及分受毒品，則為施用毒品罪之
    幫助犯，三者行為互殊，且異其處罰，最高法院95年度臺上
    字第6888號判決意旨可資參照。又按幫助犯之成立，主觀上
    行為人須有幫助故意，客觀上須有幫助行為，意即需對於犯
    罪與正犯有共同之認識，而以幫助之意思，對於正犯資以助
    力，而未參與實施犯罪之行為者而言，最高法院75年度臺上
    字第1509號、88年度臺上字第1270號判決意旨亦可資參照。
    查海洛因、安非他命類毒品分係毒品危害防制條例第2條第2
    項第1款、第2款之第一、二級毒品，不得非法販賣、施用及
    持有，然被告乙○○竟以營利之意圖於附表編號至所示
    時地，交付海洛因與證人丙○○、黃馨香，再於附表編號
    至分別與證人謝承霖合資購買海洛因，以幫助施用犯意為
    之，藉此便於證人謝承霖施用海洛因，則此僅係就他人所犯
    施用第一級毒品犯行提供助力，屬構成要件以外之行為，應
    就此部分論以幫助犯；又於附表編號所示時地，與證人甲○○合資購買安非他命類毒品，雖亦以幫助施用之犯意為之
    ，惟刑法上之幫助犯，以正犯已經犯罪為構成要件，故幫助
    犯無獨立性，如無他人犯罪行為之存在，幫助犯即無由成立
    ，查證人甲○○取得安非他命類毒品未及施用即被警查獲，
    故被告無由成立幫助施用犯行，且查無證據證明被告於該次
    合資購買後，有進而施用之行為，然被告有參與持有之構成
    要件行為，應就此部分論以共同持有第二級毒品之正犯。
  (三)故核被告所為，就事實欄一、(一)、(二)部分所為，均係犯毒品
    危害防制條例第4條第1項之販賣第一級毒品罪；就事實欄一
    、(三)部分，則另犯刑法第30條第1 項前段、毒品危害防制條
    例第10條第1 項之幫助施用第一級毒品罪；就事實欄一、(四)
    部分，另係犯毒品危害防制條例第11條第2 項之持有第二級
    毒品罪。被告與甲○○就如事實一、(四)犯行部分間，有犯意
    聯絡及行為分擔，均為共同正犯。至公訴人認被告就事實欄
    一、(三)、(四)部分，分係犯毒品危害防制條例第4條第1項、第
    2項之販賣第一、二級毒品罪，惟查：
    1.按犯罪應依證據認定之，無證據不得認定犯罪事實；被告
      未經審判證明有罪確定前，推定其為無罪，此為我刑事訴
      訟之基本原則。又公訴案件犯罪證據之蒐集，及提起公訴
      後，對犯罪事實之舉證責任及指出證明之方法，均屬公訴
      人之職責，原則上法院僅於當事人之主張及舉證範圍內進
      行調查證據，其經法定程序調查證據之結果，認已足以證
      明犯罪事實時，始得為犯罪事實之認定，若其為訴訟上之
      證明，於通常一般人仍有合理之懷疑存在，尚未達於可確
      信其真實之程度者，在該合理懷疑尚未剔除前，自不能為
      有罪之認定，法院不得以偵查機關關於某種犯罪之調查不
      易，即放棄上開原則之堅持，致有違背刑事訴訟無罪推定
      及嚴格證明之原則，其理甚明。再施用毒品者，其所稱向
      某人購買之供述，須補強證據以擔保其供述之真實性，良
      以施用毒品者其供述之憑信性本不及於一般人，況施用毒
      品者其供出來源，因而破獲者，法律復規定得減輕其刑，
      其有為偵查機關誘導、或為邀輕典而為不實之陳述之可能
      ，其供述之真實性自有合理之懷疑，是本院一貫之見解，
      認施用毒品者關於其向某人購買毒品之供述，必須補強證
      據佐證，以擔保其供述之真實性，俾貫澈刑事訴訟無罪推
      定及嚴格證明之基本原則。而茲所謂補強證據，指其他有
      關證明施用毒品者之關於毒品交易之供述真實性之相關證
      據而言，必須與施用毒品者關於毒品交易之供述，具有相
      當程度之關連性，而足使一般人對施用毒品者關於毒品交
      易之供述，並無合理之懷疑存在，而得確信其為真實，始
      足當之，最高法院94年度臺上字第2033號判決意旨可資參
      照。
    2.經查：證人謝承霖固於偵查中雖有陳稱：於95年間多次向
      被告購買海洛因云云（見同上偵查卷(一)第35頁至第37頁）
      ；然證人謝承霖於95年9 月19日與被告一同為警查獲時，
      己身尚另涉施用毒品犯嫌，嗣經原審法院以95年度訴字第
      2375號判決確定，均如前述，則證人謝承霖於該次為警查
      獲後，倘供出毒品來源為被告，亟可能據以依毒品危害防
      制條例第17條規定減輕其刑，其自有為不實之陳述之可能
      ，所述被告販賣海洛因乙節是否屬實，當須補強證據佐證
      ，以擔保其供述之真實性。再者，證人甲○○前於偵查中
      固陳稱：於95年5 月20日向被告購買安非他命類毒品云云
      ；然證人甲○○所述此情實係與被告合資向「龍哥」購買
      等情，已如前述，且證人甲○○於該次查獲時，己身亦涉
      犯施用毒品犯嫌，另經原審法院以95年度訴字第2374號判
      決確定，此有前開判決1 份在卷可按（見本院96年度訴字
      第1818號刑事卷第128頁至第129頁），其與證人謝承霖情
      形相若，同有故為不實之陳述之可能，當應查明相關事證
      以認其所述屬實。然者，本案有關被告販賣第一、二級毒
      品予證人謝承霖、甲○○，公訴人所提證據究祇渠等證人
      之證詞與扣案之毒品，惟證人謝承霖於原審審理及證人甲○○嗣於原審及本院審理時均堅詞否認有向被告購買毒品
      ，而係渠等合資購毒，被告藉此幫助施用或持有毒品等語
      ，互核與證人謝承霖、甲○○前於警詢時及偵查中之陳述
      已大相逕庭，且於原審或本院審理時所述與被告供述相符
      ，並有前開事證足認屬實，尚難謂渠等證人於偵查中所述
      被告販賣海洛因、安非他命類毒品情事為真，亦難單以扣
      案之毒品謂渠等證人證述之補強證據。至於，證人謝承霖
      縱擬於95年9月19日向被告購買1,000元之海洛因，並有監
      聽譯文可參，然該次渠等既無著手於販賣第一級毒品犯行
      ，通話內容所述是否確為聯繫販賣毒品行為，已非無疑，
      況此至多僅得證明被告於95年9 月19日該次有無販賣海洛
      因，要難認被告亦有於如附表編號至所示之販賣第一
      級毒品事實，復已達無合理之懷疑存在程度，自無由認被
      告確有販賣毒品情形。是以，證人謝承霖、甲○○前於偵
      查中雖指證被告有販賣第一、二級毒品情事，然因有如上
      所述不可採信情事，復查無何補強證據確信為真實，自難
      僅因渠等證人前於偵查中經以證人具結在案，逕予採為認
      定被告販賣毒品之不利證據；況此情非若被告販賣海洛因
      予證人丙○○、黃馨香各該次，尚有監聽譯文等可資佐認
      而為補強，即無從認被告確有於如附表編號至所示時
      地，販賣第一、二級毒品與證人謝承霖、甲○○之事實。
    3.基上，被告就事實欄一、(三)、(四)部分，應係犯幫助證人謝
      承霖施用第一級毒品，及與證人甲○○共同持有第二級毒
      品之行為，公訴人認係犯販賣第一、二級毒品罪，容有誤
      會，惟此與起訴之基本事實相同，自應由本院予以變更起
      訴法條。
  (四)又被告販賣、幫助施用第一級毒品海洛因前後，其持有海洛
    因毒品之低度行為，應為販賣、幫助施用高度行為所吸收，
    不另論罪。再所謂「集合犯」，係指立法者所制定之犯罪構
    成要件中，本即預定有數個同種類行為而反覆實行之犯罪而
    言，故是否集合犯之判斷，客觀上自應斟酌法律規範之本來
    意涵、實現該犯罪目的之必要手段、社會生活經驗中該犯罪
    必然反覆實行之常態及社會通念等，主觀上則視其反覆實施
    之行為是否出於行為人之一個犯意，並秉持刑罰公平原則，
    加以判斷之；稽以行為人多次販賣毒品之行為，未必皆出於
    行為人之一個犯意決定，故販賣毒品之罪，難認係集合犯之
    罪；而所謂接續犯，乃指行為人主觀上基於單一之犯意，著
    手實行單一行為，該行為倘係在密切接近之時、地，分數個
    舉動以接續或反覆施行之行為，依一般社會通念，難以強行
    分開，在刑法評價上，該接續施行之數個舉動，可認為包括
    一罪而言，最高法院96年度臺上字第7052號判決意旨可資參
    照。查被告異時且異其對象之販賣第一級毒品行為，主觀上
    自難認出於一次決意，依社會通念，殊難認以評價為一罪為
    適當，自不得認僅成立包括一罪，亦查無時間、空間密接之
    犯罪情形，可認屬接續犯情事，當認應為數罪之評價，始符
    刑罰公平原則。是依上揭說明，被告所犯各罪，其犯意各別
    ，時間互殊，為數行為，應予分論併罰。另被告前於94年間
    因施用第二級毒品案件，經本院判處有期徒刑4 月確定，甫
    於94年10月31日易科罰金執行完畢等情，此有臺灣高等法院
    被告前案紀錄表1份附卷足考，其受有期徒刑執行完畢，5年
    以內故意再犯本件有期徒刑以上之罪，為累犯，惟因死刑及
    無期徒刑不得加重，故應依刑法第47條第1 項規定，就有期
    徒刑、拘役、罰金部分加重其刑。復按販賣第一級毒品罪之
    法定刑為「死刑或無期徒刑；處無期徒刑者，得併科新臺幣
    1,000 萬元以下罰金」，然同為販賣第一級毒品之人，其原
    因動機不一，犯罪情節未必盡同，或有大盤毒梟者，亦有中
    、小盤之分，甚或僅止於吸毒者友儕間為求互通有無之有償
    轉讓者亦有之，其販賣行為所造成危害社會之程度自屬有異
    ，法律科處此類犯罪，所設之法定最低本刑相同，不可謂不
    重；於此情形，倘依其情狀處以有期徒刑，即足以懲儆，並
    可達防衛社會之目的者，自非不可依客觀之犯行與主觀之惡
    性二者加以考量其情狀，是否有可憫恕之處，適用刑法第59
    條之規定酌量減輕其刑，期使個案裁判之量刑，能斟酌至當
    ，符合比例原則。經查，被告販賣海洛因與證人丙○○次數
    為3次，販賣與證人黃馨香之次數為1次，所得財物僅5,000
    元，其犯罪情節當非大盤毒梟者可資等同併論，如量處法定
    最低度刑無期徒刑，殊嫌過重，犯罪之情狀顯可憫恕，爰均
    依刑法第59條之規定減輕其刑，並均先加後減之；至被告其
    餘所犯各罪，其法定刑分別為有期徒刑、拘役不等，已足使
    之以為懲儆，爰不另就此部分併依刑法第59條規定酌量減輕
    其刑。而被告就事實欄一、(三)部分為幫助犯，併依同法第30
    條第2項規定，按正犯之刑減輕之，亦予先加後減之。
五、撤銷改判部分：
  (一)原審就被告如附表編號至聲助謝承霖施用第一級毒品海
    洛因犯行部分，及如附表編號幫助甲○○持有第二級毒品
    犯行部分，因而予以論罪科刑，固非無見。惟查：(一)被告如
    附表編號至之犯行部分，被告係基於幫助謝承霖施用第
    一級毒品海洛因、幫助甲○○施用第二級毒品安非他命之犯
    意，而與謝承霖、甲○○合資購買海洛因、安非他命後，旋
    即交付謝承霖、甲○○應分得之海洛因、安非他命，而警方
    於95年9月19日下午5時20分，扣得被告持有之海洛因6 包（
    驗餘淨重共計1.67公克）、N,N-二甲基安非他命2 包（驗餘
    淨重共計0.1218公克），經訊據被告堅決否號扣案之上開物
    品與其上開合資購買之行為有關，經查無積極證據足資證明
    扣案之上開物品係被告與謝承霖、甲○○合資購買犯罪而持
    有，且被告上開持有扣案物為警查獲時間距被告如附表編號
    至之犯行時間，已有相當時日，是上開物品固為違禁物
    ，然皆與如附表編號至犯行部分宣告之主刑無關連性，
    尚不得於該等各宣告主刑項下諭知沒收，原判決將上開扣案
    物品於附表編號至各該宣告主刑項下併為沒收諭知，尚
    有未洽；(二)被告如附表編號之犯行部分，係應論以持有第
    二級毒品之共同正犯，原判決論以幫助犯，尚有違誤，又該
    犯行之犯罪時間係在95年7月1日刑法修正施行之前，原審未
    予比較新舊法之適用，亦有疏漏。上訴人即檢察官上訴意旨
    認證人謝承霖於警訊及偵查中迭次證述其係向被告購買毒品
    海洛因，嗣於原審審理中翻異前詞改稱與被告合資購買，惟
    就被告接洽之藥頭究係何人，並不知情，被告亦無與之分配
    海洛因之舉動，再參以謝承霖就被告之職業、住所等基本事
    項俱無所悉，足見渠二人交情甚淺，被告倘非有利可圖，衡
    情當無干冒回程時為警查獲毒品之風險，每次均被動配合謝
    承霖之需求，與之同車前往電動遊戲場交易海洛因之理，顯
    見謝承霖非逕向藥頭購買海洛因，其購買對象乃係被告無訛
    ；又證人甲○○亦迭於警訊及偵查中證述其於97年5 月20日
    向被告購買700 元之安非他命，其於原審審理時改稱係與被
    告合資購買云云，不惟與前揭證述不符，且其與被告隔離詰
    問結果，渠二人就被告究係將安非他命倒於紙上分配證人所
    購部分，抑或倒於夾鍊袋分裝，及被告係於房間，抑或客廳
    分配並交付證人甲○○所購部分等該次合資購買之情節，所
    述均屬有異，是證人甲○○於原審審理中翻稱係合資購買云
    云，顯係臨訟勾串，附和被告所辯，不足採信，被告此部分
    販賣安非他命，已甚明確。被告指摘原判決不當，提起上訴
    。經查證人謝承霖、甲○○於警訊之筆錄，業經被告之辯護
    人於本院審理時否認有證據能力，檢察官亦無異詞，至證人
    謝承霖、甲○○於偵查中指證係向被告購買海洛因、安非他
    命之證述，是否可徒憑證人謝承霖、甲○○於偵查中單一指
    證據為被告論罪依據等各項，原判決亦已綜合全部卷證資料
    ，逐一斟酌判斷，於理由內詳敘其所憑之證據及認定之理由
    ，亦如上述，檢察官上訴意旨所指上開諸端或就同一證據資
    料為相異之評價或係不影響於判決本旨事項單純再為事實上
    之爭辯，按此證據之取捨，屬於事實審法院之職權，其取捨
    苟不違背經驗法則或論理法則，即不容任意指為違法，是檢
    察官上訴固為無理由，惟原判決此部分既有可議，自應由本
    院將原判決此部分暨定應執行刑部分予以撤銷改判。
  (三)爰審酌被告有違反毒品危害防制條例犯罪前科，當知海洛因
    、安非他命類毒品，對人體身心健康危害之烈，不知引以為
    戒，仍為幫助施用第一級毒品、共同持有第二級毒品，足以
    嚴重戕害他人身心，擴大毒品危害範圍，並兼衡其生活狀況
    、品行、智識程度暨所生之危害等一切狀，分別量處如附表
    編號至所示之刑。又被告此部分犯行之犯罪時間均在96
    年4 月24日以前，核無中華民國九十六年罪犯減刑條例所規
    定不得減刑情事，爰依該條例第2條第1項第3 款規定，均減
    其宣告刑1/2 。又被告於附表編號行為後，刑法第41條關
    於易科罰金之規定業於94年2月2日修正公布，95年7月1日起
    施行。依修正後刑法第2條第1項規定，行為後法律有變更者
    ，適用行為時之法律，但行為後之法律有利於行為人者，適
    用最有利於行為人之法律。依修正前罰金罰鍰提高標準條例
    第2條前段（現已刪除）規定，就其原定數額提高為100倍折
    算1日，即被告行為時之易科罰金折算標準，以銀元300元即
    新台幣900元折算1日，然修正後之刑法第41條第1 項前段則
    規定「犯最重本刑為5 年以下有期徒刑以下之刑之罪，而受
    6個月以下有期徒刑或拘役之宣告者，得以新臺幣1,000元、
    2, 000元或3,000元折算1日，易科罰金。」比較修正前後易
    科罰金之折算標準，以修正前規定較有利於被告，爰依修正
    前刑法第41條第1 項之規定諭知易科罰金之折算標準。至如
    附表編號至犯行部分之犯罪時間係在刑法修正施行之後
    ，是其減刑後易科罰金之折算標準，依修正後刑法第41條第
    1項前段之規定，係以新臺幣1.000折算一日。再者，於94年
    1月7日刑法修正施行前（即95年7月1日前）犯併合處罰數罪
    中之一罪，且該數罪均符合刑法第41條第1 項得易科罰金之
    規定者，適用90年1月4日修正之刑法第41條第2 項規定，刑
    法施行法第3條之1第3 項亦定有明文。以上如附表編號至
    等4罪所定應執行刑9月，經比較新舊法後，依刑法第2 條
    第1項但書、刑法施行法第3條之1第3項之規定，仍應依修正
    前刑法第41條第1項前段諭知易科罰金之折算標準。
六、被告上訴駁回部分：
    就原判決附表編號至部分，原審同此事實認定，依毒品
    危害防制條例第4條第1項、刑法第59條之規定，審酌被告明
    知海洛因毒品為第一級毒品，對人體有莫大之戕害仍予販賣
    ，危害國民身體健康及社會風氣甚鉅，且販賣第一級毒品總
    數計達4次，所得為5,000元，復現值青壯猶不思以正當途徑
    賺取報酬，竟以此非法途徑為之，惡性非輕，復於偵審時俱
    否認販賣第一級毒品犯行，猶未能知所悔悟，並兼衡其生活
    狀況、品行、智識程度、所得利益暨所生之危害等一切情狀
    ，分別量處如附表所示之刑。至公訴人以被告犯罪情節及犯
    後不知悔改等情，具體求刑無期徒刑，並請宣告強制工作部
    分。惟查，原審認被告量處如主文所示之刑，以足收相當之
    應報及預防犯罪效果，公訴人就此部分之求刑，尚嫌過重。
    另按保安處分係針對受處分人將來之危險性所為之處置，以
    達教化、治療之目的，為刑罰之補充制度；我國現行刑法採
    刑罰與保安處分雙軌制，係在維持行為責任之刑罰原則下，
    為協助行為人再社會化之功能，以及改善行為人潛在之危險
    性格，期能達成根治犯罪原因、預防犯罪之特別目的；是保
    安處分中之強制工作，旨在對嚴重職業性犯罪及欠缺正確工
    作觀念或無正常工作因而習慣犯罪者，強制其從事勞動，學
    習一技之長及正確之謀生觀念，使其日後重返社會，能適應
    社會生活；刑法第90條第1 項規定：有犯罪之習慣或以犯罪
    為常業或因遊蕩或懶惰成習而犯罪者，得於刑之執行完畢或
    赦免後，令入勞動場所，強制工作，即係本於保安處分應受
    比例原則之規範，使保安處分之宣告，與行為人所為行為之
    嚴重性、行為人所表現之危險性及對於行為人未來行為之期
    待性相當之意旨而制定，而由法院視行為人之危險性格，決
    定應否令入勞動處所強制工作，以達預防之目的；所謂「有
    犯罪之習慣」係指對於犯罪以為日常之惰性行為，乃一種犯
    罪之習性，至所犯之罪名為何，是否同一，則非所問，最高
    法院94年度臺上字第6611號判決意旨可資參照。經查，被告
    雖有本案販賣第一級毒品等事實，然其各次所得金額未豐，
    亟難認被告因之而染有犯罪之習慣，故其行為雖係法所不許
    ，惟期能於接受有期徒刑之矯正後，改過自新，爰不予諭知
    強制工作之保安處分。並以扣案之海洛因6 包（驗餘淨重1.
    67公克），係查獲之第一級毒品，應依毒品危害防制條例第
    18條第1 項前段規定，不論屬犯人與否，宣告沒收銷燬之。
    再盛裝前開海洛因之包裝袋，具有防止裸露、逸出及防潮之
    功用，並便於攜帶及保存，係被告所有備供販賣毒品犯罪所
    用之物，業據其供承在卷，且於鑑定時已將海洛因與空包裝
    袋分離秤重，核無不可離析關係，應依同條例第19條第1 項
    規定，宣告沒收。而被告販賣第一級毒品所得財物5,000 元
    ，持以與販賣等對象聯繫之門號0000000000號行動電話1 具
    （含搭配申請人為許靜文，現已歸被告所有使用之SIM卡1枚
    ），其行電電話業者為和信電訊股份有限公司，申請人為許
    靜文，依該公司與消費者間契約約定，SIM 卡於申辦手續完
    成時即已歸申請人所有，此有電信查詢資料、該公司97年5
    月7日和信（企管）字第09720500117號函述可參（見原審卷
    第212頁、第226頁至第227頁）， 復被告亦稱前開門號係友
    人所讓與，則該門號之SIM 卡所有權已歸被告，亦應依同條
    例第19條第1 項規定，併予宣告沒收。另被告販賣第一級毒
    品所得之財物5,000 元，雖未扣案，惟均屬被告因犯罪所得
    之財物，亦應依同條例第19條第1 項規定宣告沒收，並諭知
    如全部或一部不能沒收時，以其財產抵償之。至扣案之門號
    0000000000號行動電話1具（含搭配之SIM卡1 枚）、注射針
    筒1支、削尖吸管1支，查無事證足認係被告供本案犯罪所用
    之物，爰不就此部分為沒收之宣告。其認事用法，核無違誤
    。被告上訴意旨略以：伊係與證人丙○○、符偉修合資購買
    毒品海洛因，由伊出面向藥頭綽號「龍哥」者購買云云。惟
    查，被告有如附表編號至所示之販賣第一級毒品海洛因
    犯行，已如前述，被告仍執前詞提起上訴，核無理由，應予
    駁回。
據上論斷，應依刑事訴訟法第368條、第369條第1項前段、第364
條、第299條第1項前段、第300條，毒品危害防制條例第10條第1
項、第11條第2項，刑法第11條、第30條第1項前段、第2 項、第
47條第1項、第41條第1項前段，修正前刑法第28條、第41條第1
項前段、第51條第5款，刑法施行法第3條之1第3項，修正前罰金
罰鍰提高標準條例第2條，中華民國96年罪犯減刑條例第2條第1
項第3款、第7條、第9條、第10條，判決如主文。
本案經檢察官周志榮到庭執行職務。
中    華    民    國    97    年    11    月    26    日
                  刑事第九庭審判長法  官  陳貽男
                                  法  官  許宗和
                                  法  官  何信慶
以上正本證明與原本無異。
如不服本判決，應於收受送達後10日內向本院提出上訴書狀，其
未敘述上訴之理由者並得於提起上訴後10日內向本院補提理由書
（均須按他造當事人之人數附繕本）「切勿逕送上級法院」。
                                  書記官  王泰元
中    華    民    國    97    年    12    月    1     日
附錄：本案論罪科刑法條全文：
毒品危害防制條例第10條
施用第一級毒品者，處 6月以上 5年以下有期徒刑。
施用第二級毒品者，處 3年以下有期徒刑。
毒品危害防制條例第11條
持有第一級毒品者，處3年以下有期徒刑、拘役或新臺幣5萬元以
下罰金。
持有第二級毒品者，處2年以下有期徒刑、拘役或新臺幣3萬元以
下罰金。
持有專供製造或施用第一、二級毒品之器具者，處1 年以下有期
徒刑、拘役或新臺幣1 萬元以下罰金。
持有毒品達一定數量者，加重其刑至二分之一，其標準由行政院
定之。
┌───────────────────────────────────────────────────┐
│附表：                                                                                                │
├──┬──────┬────┬────┬────┬─────┬────────────────────┤
│編號│犯罪時間地點│販賣對象│毒品品項│所犯罪名│諭知之主刑│               諭知之從刑               │
├──┼──────┼────┼────┼────┼─────┼────────────────────┤
│  │於95年8 月31│ 丙○○ │1,000 元│販賣第一│處有期徒刑│扣案之海洛因陸包（驗餘淨重壹點陸柒公克）│
│    │日上午8 時36│        │之海洛因│級毒品，│拾伍年捌月│沒收銷燬之，盛裝前開海洛因之包裝袋陸只、│
│    │分許，在桃園│        │。      │累犯。  │。        │門號0000000000號行動電話壹具（│
│    │縣中壢市新生│        │        │        │          │含搭配之ＳＩＭ卡壹枚）均沒收；未扣案之販│
│    │路614號。   │        │        │        │          │賣第一級毒品所得財物新臺幣壹仟元沒收，如│
│    │            │        │        │        │          │全部或一部不能沒收時，以其財產抵償之。  │
├──┼──────┼────┼────┼────┼─────┼────────────────────┤
│  │於95年9月2日│丙○○（│2,000 元│販賣第一│處有期徒刑│扣案之海洛因陸包（驗餘淨重壹點陸柒公克）│
│    │上午某時，在│由符偉修│之海洛因│級毒品，│拾伍年捌月│沒收銷燬之，盛裝前開海洛因之包裝袋陸只、│
│    │上址處。    │陪同）  │。      │累犯。  │。        │門號0000000000號行動電話壹具（│
│    │            │        │        │        │          │含搭配之ＳＩＭ卡壹枚）均沒收；未扣案之販│
│    │            │        │        │        │          │賣第一級毒品所得財物新臺幣貳仟元沒收，如│
│    │            │        │        │        │          │全部或一部不能沒收時，以其財產抵償之。  │
├──┼──────┼────┼────┼────┼─────┼────────────────────┤
│  │於95年9 月19│ 丙○○ │1,000 元│販賣第一│處有期徒刑│扣案之海洛因陸包（驗餘淨重壹點陸柒公克）│
│    │日上午某時，│        │之海洛因│級毒品，│拾伍年捌月│沒收銷燬之，盛裝前開海洛因之包裝袋陸只、│
│    │在上址處。  │        │。      │累犯。  │。        │門號0000000000號行動電話壹具（│
│    │            │        │        │        │          │含搭配之ＳＩＭ卡壹枚）均沒收；未扣案之販│
│    │            │        │        │        │          │賣第一級毒品所得財物新臺幣壹仟元沒收，如│
│    │            │        │        │        │          │全部或一部不能沒收時，以其財產抵償之。  │
├──┼──────┼────┼────┼────┼─────┼────────────────────┤
│  │於95年9 月18│ 黃馨香 │1,000 元│販賣第一│處有期徒刑│扣案之海洛因陸包（驗餘淨重壹點陸柒公克）│
│    │日上午某時，│        │之海洛因│級毒品，│拾伍年捌月│沒收銷燬之，盛裝前開海洛因之包裝袋陸只、│
│    │在上址處。  │        │。      │累犯。  │。        │門號0000000000號行動電話壹具（│
│    │            │        │        │        │          │含搭配之ＳＩＭ卡壹枚）均沒收；未扣案之販│
│    │            │        │        │        │          │賣第一級毒品所得財物新臺幣壹仟元沒收，如│
│    │            │        │        │        │          │全部或一部不能沒收時，以其財產抵償之。  │
├──┼──────┼────┼────┼────┼─────┼────────────────────┤
│  │於95年8月7日│ 吳衛俊 │不詳數量│轉讓第一│處有期徒刑│扣案之海洛因陸包（驗餘淨重壹點陸柒公克）│
│    │晚間某時，在│        │之海洛因│級毒品，│壹年月，│沒收銷燬之，盛裝前開海洛因之包裝袋陸只、│
│    │上址處。    │        │。（無證│累犯。  │減為有期徒│門號0000000000號行動電話壹具（│
│    │            │        │據證明達│        │刑柒月又拾│含搭配之ＳＩＭ卡壹枚）均沒收。          │
│    │            │        │淨重5 公│        │伍日。    │                                        │
│    │            │        │克以上）│        │          │                                        │
├──┼──────┼────┼────┼────┼─────┼────────────────────┤
│  │於95年7 月後│ 甲○○ │不詳數量│轉讓第二│處有期徒刑│扣案之Ｎ，Ｎ－二甲基安非他命貳包（驗餘淨│
│    │某日，在上址│        │之安非他│級毒品，│玖月，減為│重零點壹貳壹捌公克）沒收銷燬之，盛裝前開│
│    │處。        │        │命類毒品│累犯。  │有期徒刑肆│Ｎ，Ｎ－二甲基安非他命之包裝袋貳只、門號│
│    │            │        │。（無證│        │月又拾伍日│0000000000號行動電話壹具（含搭│
│    │            │        │據證明達│        │。        │配之ＳＩＭ卡壹枚）均沒收。              │
│    │            │        │淨重10公│        │          │                                        │
│    │            │        │克以上）│        │          │                                        │
├──┼──────┼────┼────┼────┼─────┼────────────────────┤
│  │於95年7 月後│  同上  │  同上  │轉讓第二│處有期徒刑│扣案之Ｎ，Ｎ－二甲基安非他命貳包（驗餘淨│
│    │某日，在上址│        │        │級毒品，│玖月，減為│重零點壹貳壹捌公克）沒收銷燬之，盛裝前開│
│    │處。        │        │        │累犯。  │有期徒刑肆│Ｎ，Ｎ－二甲基安非他命之包裝袋貳只、門號│
│    │            │        │        │        │月又拾伍日│0000000000號行動電話（含搭配之│
│    │            │        │        │        │。        │ＳＩＭ卡壹枚）均沒收。                  │
├──┼──────┼────┼────┼────┼─────┼────────────────────┤
│  │於95年8、9月│謝承霖（│1,000 元│幫助施用│處有期徒刑│                                        │
│    │間某日，在桃│原名謝乾│之海洛因│第一級毒│陸月，減為│                                        │
│    │園縣中壢市「│）    │。      │品，累犯│有期徒刑│                                        │
│    │遊騎兵電動遊│        │        │。      │月，如易科│                                        │
│    │戲場」。    │        │        │        │罰金，以新│                                        │
│    │            │        │        │        │臺幣壹仟元│                                        │
│    │            │        │        │        │折算壹日。│                                        │
├──┼──────┼────┼────┼────┼─────┼────────────────────┤
│  │於95年8、9月│  同上  │1,000 元│幫助施用│處有期徒刑│                                        │
│    │間某日，在同│        │之海洛因│第一級毒│陸月，減為│                                        │
│    │上電動遊戲場│        │。      │品，累犯│有期徒刑│                                        │
│    │。          │        │        │。      │月，如易科│                                        │
│    │            │        │        │        │罰金，以新│                                        │
│    │            │        │        │        │臺幣壹仟元│                                        │
│    │            │        │        │        │折算壹日。│                                        │
├──┼──────┼────┼────┼────┼─────┼────────────────────┤
│  │於95年8、9月│  同上  │1,000 元│幫助施用│處有期徒刑│                                        │
│    │間某日，在同│        │之海洛因│第一級毒│陸月，減為│                                        │
│    │上電動遊戲場│        │。      │品，累犯│有期徒刑│                                        │
│    │。          │        │        │。      │月，如易科│                                        │
│    │            │        │        │        │罰金，以新│                                        │
│    │            │        │        │        │臺幣壹仟元│                                        │
│    │            │        │        │        │折算壹日。│                                        │
├──┼──────┼────┼────┼────┼─────┼────────────────────┤
│  │於95年5 月19│ 甲○○ │700 元之│共同持有│處有期徒刑│                                        │
│    │日晚間某時，│        │安非他命│第二級毒│月，減為│                                        │
│    │在桃園縣中壢│        │類毒品。│品，累犯│有期徒刑壹│                                        │
│    │市○○路 614│        │（含包裝│。      │月又拾伍日│                                        │
│    │號。        │        │袋重0.25│        │，如易科罰│                                        │
│    │            │        │公克）  │        │金，以銀元│                                        │
│    │            │        │        │        │參佰元即新│                                        │
│    │            │        │        │        │臺幣玖佰元│                                        │
│    │            │        │        │        │折算壹日。│                                        │
└──┴──────┴────┴────┴────┴─────┴────────────────────┘


司法院資訊處製作；財團法人民間司法改革基金會備份。
